福建金門地方法院刑事裁定　　　　　　　　　　　　　　　九十一年度自字第六號
　　自　訴　人　乙○○
　　被　　　告　甲○○○
右列被告因偽造有價證券等案件，經自訴人提起自訴，本院裁定如左：
    主  文
自訴駁回。
    理  由
一、按法院或受命法官於自訴案件第一次審判期日前訊問及調查結果，如認為案件有
    刑事訴訟法第二百五十二條至第二百五十四條之情形者，得以裁定駁回其自訴，
    同法第三百二十六條第三項定有明文。
二、本件自訴意旨略稱：自訴人從未向被告甲○○○（以下稱被告）借款，更不可能
    簽發本票給被告，但被告卻利用案外人莊勝騏、蔡光秩二人共同冒用自訴人名義
    偽造八十八年十月二十三日面額新台幣（以下同）一百萬元到期日八十九年九月
    十六日之本票一張，向鈞院聲請假扣押自訴人名下之不動產四筆，嗣經自訴人提
    供同額擔保品，才奉鈞院裁定准予撤銷假扣押在案。又被告明知該本票為莊勝騏
    、蔡光秩二人所偽造，被告曾於九十年元月間向鈞院提起自訴，控告渠等偽造有
    價證券（案號為九十年度自字第一號），經判處無罪，被告上訴後，於九十一年
    六月十九日達成民事和解，由莊勝騏等賠償被告四十萬元後，由被告撤回上訴。
    被告事先明知該本票為莊勝騏等所冒名偽造，已向渠等提出偽造有價證券之自訴
    ，復無端查封自訴人不動產，企圖以詐欺手法一魚兩吃，造成自訴人精神上及財
    產上之損失，故被告顯已構成刑法上之詐欺及行使偽造有價證券罪云云。
三、經查：本院九十年度自字第一號甲○○○自訴莊勝騏等偽造有價證券案審理中，
    自訴人乙○○於九十年五月十五日訊問中以證人之身分結證稱：「當初因被告莊
    勝騏要借款，故由伊提供土地為被告擔保，被告有交付以自訴人（按指甲○○○
    ）名義所簽立之面額各五十萬元之支票兩紙作為保證金，伊亦開立收據由被告收
    執，且因係保證金，而非借款，伊將其當作無息之周轉，故並未開立本票，亦未
    授權被告蔡光秩開立本票」等語，此有經本院調取之上開刑事卷宗可稽。且上開
    刑事卷宗內附有土地建築改良物抵押權設定契約書及他項權利證明書（影本），
    自訴人亦承認該契約書之真正。按該土地建築改良物抵押權設定契約書係莊勝騏
    向甲○○○借款新台幣七百萬元，約定由自訴人提供不動產為擔保，設定本金最
    高限額七百萬元之抵押權予抵押權人甲○○○，足見自訴人與被告甲○○○雖無
    直接之金錢借貸關係，雙方卻有抵押人與抵押權人之擔保物權關係，茲因抵押債
    務未獲清償，抵押權人聲請假扣押抵押人之不動產，其主觀上難謂有何詐欺之犯
    意。又在上開偽造有價證券案中，蔡光秩雖坦承該面額一百萬元之本票係由其所
    書寫後，由莊勝騏交予被告，然莊勝騏、蔡光秩均辯稱係經過自訴人乙○○之許
    可而代筆，該印章並係經自訴人乙○○本人提出並親自蓋章，參諸自訴人乙○○
    確有取走一百萬元之利益，由其簽發一百萬元之本票供為保證，亦合常情，自難
    認莊勝騏、蔡光秩二人此項說辭不足採信。自訴人乙○○就此情節固加以否認，
    然自訴人乙○○自承已將上開由被告所簽立支票周轉出去，而莊勝騏並未能如期
    清償借款與被告，本案自訴人若自承於蔡光秩簽發本票時有在場並授權，即須依
    票據關係給付被告一百萬元，自己所有之土地又被設定最高限額抵押權七百萬元
    ，則自訴人乙○○在為保障自身權益下，自難期其能在該九十年度自字第一號被
    告甲○○○自訴莊勝騏等偽造有價證券案審理中據實陳述，故不能以自訴人否認
    其授權簽發本票，即認定莊勝騏等有偽造本票之情事。又被告所持有之三張本票
    面額共計七百萬元，其中有二張是由莊勝騏親自簽名，面額分別為四百萬元及二
    百萬元，其餘僅系爭本票面額一百萬元，署名「乙○○」，若非獲自訴人乙○○
    之允許，張勝騏等實無甘冒偽造有價證券罪重責之危險，而另以自訴人乙○○名
    義簽發此一百萬元之本票之必要。何況先前由被告所簽發二張面額五十萬元之借
    款支票交付莊勝騏收執後，已轉交自訴人乙○○收執，自訴人乙○○實際已獲取
    一百萬元之利益，由其另開立一張面額一百萬元本票供自訴人作為擔保，亦符常
    情，已如上述。此外，並無其他積極證據證明莊勝騏二人有何偽造與行使有價證
    券之不法意圖。因此該案承審法官以不能證明莊勝騏等犯罪，已依法諭知無罪之
    判決，亦有該案判決書在卷可考。矧莊勝騏係為向被告借款七百萬元，始交付上
    開本票三張與被告，果被告知悉該面額一百萬元之本票係偽造，衡情豈有仍予收
    受，而不慮債權不獲確保之理，自訴人認被告明知該本票為莊勝騏、蔡光秩二人
  所偽造，仍予行使，與常理不符，不足採信。其他又無積極證據足以證明被告有
    自訴人所指詐欺及行使偽造有價證券之犯行，故本件被告犯罪嫌疑不足，依照首
    開說明，本件自訴應予駁回。
四、據上論結，應依刑事訴訟法第三百二十六條第三項、第二百五十二條第十款裁定
    如主文。
中      華      民      國    九十一    年      八      月      六      日
                                福建金門地方法院刑事庭
                                  法  官  蕭  廣 政
右正本證明與原本無異。
如不服本裁定應於送達後五日內向本院提出上訴狀。
                                  書記官    楊  靜 秋
中      華      民      國    九十一    年      八      月      六      日
